臺灣基隆地方法院基隆簡易庭民事判決
109年度基簡字第1175號
原      告  凱基商業銀行股份有限公司


法定代理人  魏寶生  


訴訟代理人  蘇智亮  
            陳勇全
被      告  李連㨗  

            李文明  

            李文聰  


            李襄筠  

            陳輝全  


上列當事人間代位分割遺產事件，本院於民國109年11月3日言詞
辯論終結，判決如下：
    主  文
被告李連㨗、李文明、李文聰、李襄筠、陳輝全與顏李嬌霞所共
同繼承被繼承人李其松如附表1所示之遺產應予分割，其分割方
式為按附表2所示應繼分比例分割為分別共有。
訴訟費用新臺幣2,650元由原告負擔10分之1，餘由被告依據附表
2所示應繼分比例負擔。　
    事實及理由
壹、程序事項
    被告李連㨗、李文明、李文聰、陳輝全經合法通知，未於言
    詞辯論期日到場，核無民事訴訟法第 386條各款所列情形，
    爰依民事訴訟法第385條第1項前段規定，准原告訴訟代理人
    之聲請，由其一造辯論而為判決。
貳、實體事項
一、原告起訴主張略以：
（一）原因事實
      原告係顏李嬌霞之債權人，對其有新臺幣（下同）28萬4,
      818元及利息之債權，顏李嬌霞與被告等人，於民國103年
      6月19日共同繼承被繼承人李其松如附表1所示之遺產（下
      稱系爭遺產）應繼份比例如附表2所示，而顏李嬌霞如分
      割系爭遺產後，所能取得之部分現值為14萬5,758元，然
      被告及顏李嬌霞等迄今無法達成分割系爭遺產之協議，惟
      系爭遺產並無不能分割之情形，顏李嬌霞怠於行使分割遺
      產之權利，原告為保全債權，爰依民法第242條、第1148
      條、第824條第2項之規定，代位顏李嬌霞請求分割系爭遺
      產即無不合。
（二）基於上述，聲明：如主文第1項所示。
二、被告答辯：
（一）被告李襄筠：
      對本件訴訟及附表2所示應繼分比例沒有意見。
（二）被告李連㨗、李文明、李文聰、陳輝全經本院合法通知，
      未於言詞辯論期日到場，亦未提出書狀為任何聲明及陳述
      。
三、得心證之理由：
（一）原告主張之上開事實，業據提出本院104年司執字第02688
      2號債權憑證、顏李嬌霞全國財產稅總歸戶財產查詢清單
      、系爭遺產之不動產登記謄本及異動索引等件為證，並經
      本院依職權向基隆地政事務所調取系爭遺產所為之繼承登
      記資料為憑，有該所109年7月30日基地所登字第10900089
      07號函附相關資料影本在卷可憑，經核無訛，而被告李襄
      筠到場對本件訴訟並無意見，其餘被告對於原告主張之前
      開事實，已於相當時期受合法之通知，於言詞辯論期日不
      到場，亦未提出準備書狀爭執，依民事訴訟法第280條第3
      項前段準用該條第1項規定之結果，應視同自認，是本院
      審酌全卷資料，自堪信原告之主張為真實。
（二）按債務人怠於行使其權利時，債權人因保全債權，得以自
      己之名義，行使其權利。民法第242 條前段定有明文。且
      此項代位權行使之範圍，依同法第243 條但書規定旨趣推
      之，尚不以保存行為為限，舉凡以權利之保存或實行為目
      的之一切審判上或審判外之行為，諸如假扣押、假處分、
      聲請強制執行、實行擔保權、催告、提起訴訟等，皆得由
      債權人代位行使。又按繼承人有數人時，在分割遺產前，
      各繼承人對於遺產全部為公同共有。繼承人得隨時請求分
      割遺產。但法律另有規定或契約另有訂定者，不在此限。
      則為民法第1151條及第1164條所分別明定。是於繼承開始
      後，各繼承人或依遺囑所定分配比率，或依法定應繼分，
      當然繼承被繼承人之財產上一切權利義務而成為公同共有
      ；而繼承人所繼承者，既僅為財產權，則各繼承人對於遺
      產之分割請求權，性質上即為具有財產價值之權利，繼承
      人之債權人，於債務人怠於行使其遺產分割請求權時，為
      保全其債權，依民法第 242條代位行使，自無不許之理。
      又民法第 242條關於債權人代位之規定，原為債務人怠於
      行使其權利致危害債權人之債權安全，有使債權人得以自
      己名義行使債務人權利以資救濟之必要而設，故債權人所
      保全者，如為不特定債權或金錢債權，應以債務人怠於行
      使其權利，致陷於無資力，始得認有保全之必要（最高法
      院88年度台上字第650號民事判決可資參照）。
（三）經查，原告之債務人顏李嬌霞為被繼承人李其松之繼承人
      ，本得依法行使遺產分割請求權，以消滅系爭遺產之公同
      共有關係，惟迄未為之，顯然怠於行使其權利。從而，原
      告為保全其債權之必要，自得就顏李嬌霞因繼承而公同共
      有之系爭遺產代位行使其請求分割之權利無疑，是原告代
      位顏李嬌霞請求分割系爭遺產，自屬有據。
（四）次按繼承人欲終止其間之公同共有關係，惟有以分割遺產
      方式為之，而將遺產之公同共有關係終止，改為分別共有
      關係，性質上亦屬於分割遺產方法之一（最高法院82年度
      台上字第 748號民事裁判意旨參照）。又同一順序之繼承
      人有數人時，按人數平均繼承，民法第1141條本文有所明
      定，而如附表1 所示不動產為被繼承人李其松之遺產，且
      由被告等人及顏李嬌霞所共同繼承，業如前述。系爭遺產
      亦無任何不能分割之情形或有分管契約之約定。則本院斟
      酌共有人之關係及利益、共有物之性質及經濟效用等情事
      ，認其分割方法，應由全體繼承人即顏李嬌霞及被告等人
      各按附表2應繼分之比例，分割為分別共有為適當。
四、綜上所述，原告代位顏李嬌霞，請求被告與顏李嬌霞等人公
    同共有如附表1所示之系爭遺產，按如附表2之應繼分比例分
    割登記為分別共有，為有理由，應予准許。
五、又「因共有物分割、經界或其他性質上類似事件涉訟、由敗
    訴之當事人負擔其一部。」民事訴訟法第80條之1 定有明文
    。裁判分割遺產之形成訴訟，法院決定遺產分割之方法時，
    應斟酌何種分割方法較能增進共有物之經濟效益，並兼顧兩
    造之利益，以決定適當之分割方法，不受原告聲明之拘束，
    亦不因何造起訴而有不同，本件原告請求裁判分割遺產雖有
    理由，惟關於訴訟費用之負擔，應與被告等人共同負擔，始
    屬公允，爰諭知如主文第2項所示。
六、據上論結，原告之訴為有理由，依民事訴訟法第80條之1，
    判決如主文。
中    華    民    國   109    年    11    月    10    日
                  基隆簡易庭法  官  王翠芬 
以上正本係照原本作成。
對於本件判決如有不服，應於收受送達後20日內向本院提出上訴
書狀，上訴於本院合議庭，並按他造當事人之人數附具繕本。如
委任律師提起上訴者，應一併繳納上訴審裁判費。　　　　　　
中　　華　　民　　國　　109 　年　　11　　月　　10　　日
                            書記官  陸清敏
附表1：
編號 財產種類及數量 權利範圍 1 土地：基隆市○○區○○段000000000地號 面積：2286平方公尺 公同共有 300分之10 2 土地：基隆市○○區○○段000000000地號 面積：100平方公尺 公同共有 300分之10 
　
附表2：
繼承人姓名 應繼分比例 李連㨗 2分之1 李文明 10分之1 李文聰 10分之1 李襄筠 10分之1 陳輝全 10分之1 顏李嬌霞 10分之1